【裁判字號】    99,易,255
【裁判日期】    991109
【裁判案由】    詐欺
【裁判全文】
臺灣臺北地方法院刑事判決               99年度易字第255號
公  訴  人  臺灣臺北地方法院檢察署檢察官
被      告  乙○○
上列被告因詐欺案件，經檢察官聲請以簡易判決處刑（98年度偵
緝字第2725號），本院認不宜以簡易判決處刑，改依通常程序審
理，判決如下：
    主  文
乙○○無罪。
    理  由
一、聲請簡易判決處刑意旨略以：被告乙○○與真實姓名年籍不
    詳自稱為「西娜」之詐騙集團成員共同基於意圖為自己不法
    所有之犯意聯絡，由被告於民國97年10、11月間某日，在桃
    園縣中壢市○○路114號4樓住處，以新臺幣（下同）4000元
    之代價，向居住於桃園縣中壢市○○路114號3樓之友人丙○○（業經本院以98年度簡字第2394號判處拘役50日，並諭知
    以新臺幣1千元折算1日為易科罰金之折算標準確定）購得其
    所有之臺灣土地銀行中壢分行申請之帳號000000000000號帳
    戶存摺、金融卡及密碼後，再轉交予「西娜」用以詐騙財物
    。而「西娜」取得前開存摺、金融卡及密碼後，旋於98年1
    月11日19時許，在網路上向甲○○誆稱如欲相約見面，須先
    確認身分云云為由，要求其前往提款機依指示操作，使甲○○陷於錯誤，接續於98年1月12日凌晨0時24分、27分、29分
    、31分許，在臺北市中山區○○○路、民生西路口附近之臺
    灣土地銀行自動櫃員機，以無卡存款之方式，接續存款3萬
    元、3萬元、2萬9千元及8千元（聲請書誤載為「9千元」，
    應予更正）至前開丙○○之帳戶內，並隨遭詐騙集團成員提
    領一空。因認被告涉犯刑法第339條第1項之詐欺取財罪嫌等
    語。
二、按犯罪事實應依證據認定之，無證據不得認定犯罪事實；不
    能證明被告犯罪或其行為不罰者，應諭知無罪之判決，刑事
    訴訟法第154條第2項、第301條第1項分別定有明文。次按事
    實之認定，應憑證據，如未能發現相當證據，或證據不足以
    證明，自不能以推測或擬制之方法，以為裁判之基礎；又認
    定犯罪事實所憑之證據，雖不以直接證據為限，間接證據亦
    包括在內，然而無論直接或間接證據，其為訴訟上之證明，
    須於通常一般之人不致有所懷疑，而得確信其為真實之程度
    者，始得據為有罪之認定；另認定不利於被告之事實，須依
    積極證據，苟積極證據不足為不利於被告事實之認定時，即
    應為有利於被告之認定，更不必有何有利之證據（最高法院
    40年台上字第86號、76年台上字第4986號、30年上字第816
    號判例意旨可資參照）。再按刑事訴訟法第161條第1項亦規
    定，檢察官就被告犯罪事實，應負舉證責任，並指出證明之
    方法，是檢察官對於起訴之犯罪事實，應負提出證據及說服
    之實質舉證責任，倘其所提出之證據，不足為被告有罪之積
    極證明，或其指出證明之方法，無從說服法院以形成被告有
    罪之心證，基於無罪推定之原則，自應為被告無罪判決之諭
    知（最高法院92年台上字第128號判例意旨參照）。
三、公訴人認被告涉犯上開幫助詐欺取財犯行，無非係以(1)、證
    人即被害人甲○○、證人丙○○之證述；(2)、丙○○所申設
    之上開臺灣土地銀行中壢分行帳戶開戶資料及歷史交易明細
    表；(3)被害人匯款至丙○○上開帳戶之自動櫃員機交易明細
    表等資料，為其主要之論據。訊據被告堅詞否認有何幫助詐
    欺之犯行，辯稱：並沒有向丙○○買其所有之臺灣土地銀行
    中壢分行帳戶之存摺、提款卡及密碼，丙○○跟我是鄰居，
    曾經跟他打過架，我也沒有錢跟他買這些資料，不能僅憑他
    一人的陳述，就認定我有向他賣銀行存摺、提款卡資料，而
    且我也不認識被害人，並沒有向被害人詐騙財物等語。
四、證據能力
(一)、按被告以外之人於審判外之陳述，雖不符刑事訴訟法第159
    條之1至第159條之4之規定，而經當事人於審判程序同意作
    為證據，法院審酌該言詞陳述或書面陳述作成時之情況，認
    為適當者，亦得為證據，刑事訴訟法第159條之5第1項定有
    明文。本件檢察官、被告於本院審判程序時，就本判決所引
    用被告以外之人審判外所為之言詞或書面陳述，除爭執證人
    丙○○於偵查中之供述外，其餘均明示同意有證據能力，本
    院審酌該具有傳聞證據性質之證據，其取得過程並無瑕疵，
    與待證事實具有關聯性，證明力非明顯過低，以之作為證據
    係屬適當，認俱得為證據。又卷附之證人丙○○帳戶存款交
    易明細表等資料，係電腦機器處理轉帳交易後，直接作成之
    電磁紀錄所列印之文書資料，且上開證據於作成之過程中，
    並未涉入人為知覺、記憶過程之錯誤危險，並非傳聞證據，
    且被告復未爭執該等書證內容有何遭人為竄改等不實之處，
    亦無證據證明係偵查機關以不法方式取得，應認均有證據能
    力，併予敘明。
(二)、次按被告以外之人於偵查中向檢察官所為之陳述，除顯有不
    可信之情況者外，得為證據，刑事訴訟法第159條之1第2項
    定有明文。又刑事訴訟法第158條之3規定：「證人、鑑定人
    依法應具結而未具結者，其證言或鑑定意見，不得作為證據
    。」，該條所謂「依法應具結而未具結者」，係指檢察官或
    法官依刑事訴訟法第175條之規定，以證人身分傳喚被告以
    外之人（證人、告發人、告訴人、被害人、共犯或共同被告
    ）到庭作證，或雖非以證人身分傳喚到庭，而於訊問調查過
    程中，轉換為證人身分為調查時，此時其供述之身分為證人
    ，則檢察官、法官自應依本法第186條有關具結之規定，命
    證人供前或供後具結，其陳述始符合第158條之3之規定，而
    有證據能力。若檢察官或法官非以證人身分傳喚而以共犯、
    共同被告身分傳喚到庭為訊問時，其身分既非證人，即與「
    依法應具結」之要件不合，縱未命其具結，純屬檢察官或法
    官調查證據職權之適法行使，當無違法可言。而前揭不論係
    本案或他案在檢察官面前作成未經具結之陳述筆錄，係屬被
    告以外之人於偵查中向檢察官所為之陳述，本質上屬於傳聞
    證據，基於保障被告在憲法上之基本訴訟權，除該被告以外
    之人死亡、身心障礙致記憶喪失或無法陳述、滯留國外或所
    在不明而無法傳喚或傳喚不到、或到庭後拒絕陳述等情形外
    ，如已經法院傳喚到庭具結而為陳述，並經被告之反對詰問
    ，前揭非以證人身分而在檢察官面前未經具結之陳述筆錄，
    除顯有不可信之情況者外，依刑事訴訟法第159條之1第2項
    ，仍非不得為證據（最高法院97年度台上字第1373號、98年
    度台上字第2646號裁判可資參照）。查證人即另案被告丙○○經本院合法傳喚、拘提均未到庭，復亦無在監在押之情事
    ，此有傳票、臺灣桃園地方法院檢察署拘票、拘提報告書、
    臺灣高等法院出入監簡列表在卷可參。本院審酌證人丙○○
    上開偵查中之陳述，檢察官係以被告身分傳喚到庭，並已依
    法告知法定應告知事項後，以一問一答之方式所製作，訊畢
    亦經其過目確認後親自簽名無訛，有上開偵查筆錄在卷可佐
    ，顯無不可信之情況，且為證明被告犯罪事實之存否所必要
    ，依刑事訴訟法第159條之1第2項之規定，認應具有證據能
    力。
五、經查：
(一)、本件證人丙○○所有之上開臺灣土地銀行中壢分行存款帳戶
    ，確曾供自稱「西娜」之成員及其所有詐欺集團成員使用，
    於98年1月11日晚上7時許，以帳號alanwang0481號名義，在
    網路skype聊天系統，向被害人甲○○佯稱：須至銀行金融
    自動櫃員機操作確定其身分後，才能相約見面云云，使甲○○誤信為真，接續於98年1月12日凌晨0時許、同日凌晨0時
    24分、27分、29分及31分許，在臺北市中山區○○○路、民
    生西路口附近之臺灣土地銀行自動櫃員機，以無卡存款之方
    式各存款3萬元、3萬元、2萬9千元、8千元至前開丙○○之
    帳戶後，遭詐騙集團成員提領一空等情，業據證人丙○○、
    證人即被害人甲○○證述綦詳（見98偵9237卷第4頁、98 偵
    緝1107卷第15頁），並有臺灣土地銀行中壢分行98年2月9日
    壢存字第0980000110號函檢附丙○○上開帳戶開戶資料暨交
    易明細表、自動櫃員機交易明細表4紙在卷可按（見98偵923
    7卷第15至21頁），足認詐騙集團成員確有使用證人丙○○
    之上開帳戶，向被害人甲○○詐取款項之情事。而證人丙○○提供上開帳戶供詐欺集團使用，向被害人甲○○詐欺取財
    之犯行，業經檢察官以98年度偵緝字第1107號聲請簡易判決
    處刑，案經本院以98年度簡字第2394號判處拘役55日確定在
    案等情，亦有本院上開刑事簡易判決附卷足憑（見98他5252
    卷第6頁）。
(二)、證人丙○○於偵查中雖供稱：土地銀行中壢分行帳戶的提款
    卡及存摺於97年10月11月間交給被告，他說需要帳戶，知道
    我快沒錢吃飯及付房租，就叫我把帳戶給他用，一共給他兩
    個帳戶的存摺、提款卡，被告就給我4千元等語（見98偵緝
    1107卷第15、16頁），然此為被告所否認。且本件除證人丙○○上開證述外，檢察官並未提出任何補強證據證明證人丙○○上開證述情節屬實，已難認證人丙○○所述情節屬實。
    況被告供陳：丙○○住3樓，我住4樓，我跟他曾經發生過恩
    怨，打過架等語，核與證人丙○○證述：我住在文化路，被
    告住在4樓，就這樣認識他等語相符，而證人丙○○復於偵
    查中供述：內壢派出所知道被告，承辦警員說被告無所事事
    等語，衡諸常情，倘證人丙○○僅係單純供出其上開帳戶存
    摺、提款卡之去向，僅需告知交付被告即可，何需於檢察官
    訊以帳戶提款卡及存摺去向一節時，特別強調被告素行不良
    ？足認被告供述雙方曾有過節等情，即無全然無據。此外，
    檢察官復未舉證證明被告與該名自稱「西娜」之成年女子及
    其所屬詐欺集團成員間有何犯意聯絡及行為分擔，尚難僅憑
    證人丙○○之上開供述，作為被告有罪認定之唯一證據。
(三)、至於證人甲○○固確有遭該名自稱「西娜」之成年女子及其
    所屬詐欺集團成員詐取財物，而將前開款項轉至證人丙○○
    所有之上開臺灣土地銀行中壢分行帳內等情，已如前述。惟
    證人甲○○並未指陳被告有何參與上開詐術行使之行為，亦
    無證據證明被告確係屬該詐欺集團之成員之一，是其供述亦
    尚不足為被告確有此等犯行之證據。
六、綜上所述，本件尚缺乏證據足認丙○○所有之上開存款帳戶
    確係交付被告使用，亦無其他積極證據足認證明被告與該名
    自稱「西娜」之成年女子及其所屬詐欺集團成員間，有何犯
    意聯絡及行為分擔，尚不得以證人丙○○之上開指述，作為
    被告有罪認定之唯一證據。本件依公訴人所舉之證據，尚不
    足以讓本院形成被告確有何詐欺取財之有罪確信，揆諸前揭
    說明，本件被告之犯罪應屬不能證明，自應為被告無罪之諭
    知。
據上論斷，應依刑事訴訟法第452條、第301條第1項，判決如主
文。
本案經檢察官張成業到庭執行職務。
中    華    民    國    99    年    11    月    9     日
                  刑事第十四庭  審判長法  官  吳冠霆
                                      法  官  賴武志
                                      法  官  李殷君
以上正本證明與原本無異。
如不服本判決應於收受送達後10日內向本院提出上訴書狀，並應
敘述具體理由；其未敘述上訴理由者，應於上訴期間屆滿後20日
內向本院補提理由書（均須按他造當事人之人數附繕）「切勿逕
送上級法院」。
                                書記官  殷玉芬
中    華    民    國    99    年    11    月    10   日

司法院資訊處製作；財團法人民間司法改革基金會備份。
